【裁判字號】    98,小上,10
【裁判日期】    980505
【裁判案由】    給付借款
【裁判全文】
臺灣基隆地方法院民事裁定              98年度小上字第10號
上  訴  人  陽信商業銀行股份有限公司
法定代理人  甲○○
被  上訴人  乙○○
上列當事人間請求給付借款事件，上訴人對於本院98 年2月18日
基隆簡易庭97年度基小字第2891號第一審判決提起上訴，本院第
二審合議庭裁定如下：
    主  文
上訴駁回。
第二審訴訟費用新台幣壹仟伍佰元由上訴人負擔。
    理  由
一、按對於小額程序之第一審裁判上訴，非以其違背法令為理由
    ，不得為之；上訴狀內應記載上訴理由，表明原判決所違背
    之法令及其具體內容，或依訴訟資料可認為原判決有違背法
    令之具體事實，民事訴訟法第436條之24第2項、第436 條之
    25分別定有明文。又所謂判決有違背法令，乃指判決不適用
    法規或適用不當，為同法第468 條所明定，此亦為小額事件
    之上訴程序所準用，此觀同法第436條之32第2項規定甚明。
    又上訴狀或理由書以原判決有不適用法規或適用不當判決之
    違背法令事由為上訴理由時，應有具體之指摘，並揭示該法
    規之條項或其內容，若係成文法以外之法則，應揭示該法則
    之旨趣，倘為司法院解釋或最高法院之判例，則應揭示該判
    解之字號或其內容；倘上訴狀或理由書如未依上述方法表明
    ，或其所表明者與上開法條規定不合時，即難認為已合法表
    明上訴理由，並對第一審判決之違背法令有具體之指摘，其
    上訴自非合法，最高法院67年台上字第2876號、70年台上字
    第2027號、71年台上字第314 號判例均著有明文。又當事人
    對於小額程序第一審判決提起上訴時，如未依上述方法表明
    ，或其所表明者與上開法條規定不相合時，即難認為已合法
    表明上訴理由，其上訴自非合法，第二審法院應依民事訴訟
    法第436條之32第2項準用第444條第1項前段之規定，以裁定
    駁回之。又上訴狀內未合法表明上訴理由者，上訴人應於提
    起上訴狀後20日內，提出理由書於原第二審法院，未提出者
    ，毋庸命其補正，由原第二審法院以裁定駁回之，同法第47
    1條第1項有明文規定，上開規定於小額事件之上訴程序準用
    之，同法第436條之32第2項亦有明定。
二、本件上訴理由略以：(一)上訴人所提漢信企業有限公司出具
    之扣繳憑單影本，上面所載所得人姓名為被上訴人，雖經被
    上訴人否認於該公司任職，然原審法院得函詢勞工保險局有
    無被上訴人在該公司投保之歷史資料，抑或傳訊該公司負責
    人，加以調查真相；(二)被上訴人否認信用卡申請書上之簽
    名係其所為，雖經原審法院當庭命被上訴人書寫其姓名10次
    加以比對，然此等情形下被上訴人顯能自由控制其書寫筆跡
    ，有違證據法則，而應調閱被上訴人之前所親自簽名之文件
    加以核對，並選任鑑定人鑑定等語。核其上訴理由，並未表
    明原判決所違背之法令及其具體內容，暨依訴訟資料可認為
    原判決有違背法令之具體事實，難認已合法表明上訴理由。
    況民事訴訟採辯論主義，舉凡法院判決之範圍及為判決基礎
    之訴訟資料，均應以當事人所聲明及所主張者為限，法院有
    無不能得心證或有無其他必要情形，非依職權調查證據不可
    ，乃一種事實，法院未為職權調查證據，究不生違背法令問
    題（最高法院85年度台上字第556 號判決可供參照）。上訴
    人於原審程序中未聲請函詢勞工保險局及傳訊漢信企業有限
    公司負責人，令原審法院作出取捨調查證據之決定，即不得
    再據此指摘原判決違背法令。又供核對之筆跡是否與文書上
    之筆跡相符，法院本得依其自由心證判斷之，如認為無命鑑
    定之必要，無論當事人有無鑑定之聲請，法院均得不命鑑定
    自為判斷（最高法院28年上字第1905號判例意旨可供參照）
    ，且調查證據及認定事實為法院之職權，法院斟酌全部辯論
    意旨及證據之結果，對於不必要之證據方法，原可衡情捨棄
    （最高法院87年度台上字第2935號判決意旨可供參照）。原
    審法院雖未調閱被上訴人之前所親自簽名之文件，並進行鑑
    定，惟不僅業命被上訴人當庭書寫其姓名10次，並核對基隆
    市警察局第四分局受理刑事案件報案三聯單上之簽名，且傳
    訊警員鍾言明具結作證，斟酌全辯論意旨及調查證據結果作
    出判斷，進而對於不必要之證據方法衡情捨棄，並不得指為
    違背法令。綜上所述，上訴人未提出合法之上訴理由，亦未
    於提起上訴後20日內補正，本件上訴為不合法，毋庸命其補
    正，應予駁回。
三、按小額事件第一審法院為訴訟費用之裁判時，應確定其費用
    額，此項規定並為小額事件之上訴程序所準用，民事訴訟法
    第436 條之19第1 項、第436 條之32第1 項分別定有明文，
    爰確定本件訴訟費用額如主文第2項所示。
四、依民事訴訟法第436條之32第2項、第444條第1項前段、第47
    1條第1項、第95條、第78條，裁定如主文。
中    華    民    國    98    年    5     月    5    日
                  民事庭審判長法  官  李媛媛
                              法  官  徐世禎
                              法  官  蔡聰明
以上正本係照原本作成。
本件裁定不得抗告。
中    華    民    國    98    年    5     月    5    日
                              書記官  林蔚菁


司法院資訊處製作；財團法人民間司法改革基金會備份。
